臺灣板橋地方法院刑事判決　　　　　　　 94年度訴字第145號
公　訴　人　臺灣板橋地方法院檢察署檢察官
被　　　告　甲○○
右列被告因偽造文書案件，經檢察官提起公訴（93年度偵字第
15990 號），本院於準備程序進行中，被告就被訴之事實為有罪
之陳述，經告知被告簡式審判程序之旨，並聽取當事人之意見後
，裁定進行簡式審判程序，判決如左：
    主  文
甲○○連續行使偽造私文書，足以生損害於公眾及他人，處有期
徒刑伍月，如易科罰金，以佰元折算壹日。
臺北縣警察局海山分局海山派出所民國九十二年一月二十五日工
作紀錄簿上偽造「林修銘」署押壹枚、指印壹枚，臺北縣板橋市
調解委員會民國九十二年一月二十七日聲請人陳燕山對照人王碧
玉及林修銘調解筆錄上偽造「林修銘」署押肆枚、指印枚，臺
北縣政府警察局民國九十二年三月二十六日北縣警交字第○四一
六二六五一號舉發違反道路交通管理事件通知單移送聯、存查聯
上偽造「林修銘」署押各壹枚，均沒收之。
    事  實
一、甲○○於民國92年間，因恐嚇取財案件，經本院於92年6 月
    27 日 以92年度易字第1470號判決判處有期徒刑7 月，於92
    年8 月1 日判決確定，刑期起算日為93年5 月25日，指揮書
    執畢日期93年12月24日；又因違反毒品危害防制條例案件，
    經本院於93年2 月9 日以93年簡字第375 號判處有期徒刑5
    月，於93年3 月5 日判決確定，同年4 月6 日因易科罰金執
    行完畢。（上開二罪均未構成累犯）。詎不思悛悔，竟基於
    行使偽造私文書之概括犯意，於92年1 月25日2 時45分許（
    起訴書誤載為92年1 月25日14時45分許），在臺北縣板橋市
    ○○路及介壽街口，與陳燕山發生車禍，為脫免被警查獲其
    係無照駕駛，竟連續冒用友人林修銘名義，在臺北縣警察局
    海山分局海山派出所工作紀錄簿上，偽造林修銘署押1 枚及
    捺指印1 枚，表示發生上開交通事故而向警方備案之意思，
    並以行使之意而交還給當時備勤警員李國梁，足以生損害於
    警察機關對於交通事件備案管理之正確性及林修銘。又承上
    同一概括之犯意，於92年1 月27日19時許，在臺北縣板橋市
    ○○○路195 號1 樓臺北縣警察局海山分局海山派出所內，
    與陳燕山因上開車禍事件接受臺北縣板橋市調解委員會調解
    委員曾煥樹調解時，為避免其在臺北縣警察局海山分局海山
    派出所工作紀錄簿上冒用林修銘名義之事被發覺，竟在臺北
    縣板橋市調解委員會調解筆錄上，偽造林修銘之署押4 枚及
    捺指印3 枚，表示同意調解筆錄之內容，並以行使之意思交
    還調解委員曾煥樹。復承上同一概括之犯意，於92年3 月16
    日14時30分許，在臺北縣土城市○○路○段與龍泉路口，因
    駕駛執照吊扣期間駕車為警舉發，為脫免被告發受罰，竟冒
    用林修銘名義，而向警員表示其係林修銘本人及年籍資料，
    在臺北縣政府警察局編號北縣警交字第04162651號舉發違反
    道路交通管理事件通知單被通知人移送聯之「收受通知聯者
    簽章欄」上，偽造林修銘署押一枚，並因之複寫於存查聯上
    ，用以表彰林修銘本人業已收受該舉發違反道路交通管理事
    件通知單，而偽造表示收受該通知單收據之私文書後，除留
    存乙份外，餘以行使之意交還告發之員警，足生損害於交通
    主管機關處理交通違規事件之正確性及林修銘之權益。嗣經
    林修銘發現身份被冒用，而於93年8 月5 日報請臺北縣政府
    警察局海山分局處理，而循線查悉上情。
二、案經林修銘訴由臺北縣政府警察局土城分局報請臺灣板橋地
    方法院檢察署檢察官偵查起訴。
    理  由
壹、程序部分：按除被告所犯為死刑、無期徒刑、最輕本刑為3
    年以上有期徒刑之罪或高等法院管轄第1 審案件者外，於第
    1 次審判期日前之準備程序進行中，被告先就被訴事實為有
    罪之陳述時，審判長得告知被告簡式審判程序之旨，並聽取
    當事人、代理人、辯護人及輔佐人之意見後，裁定進行簡式
    審判程序，刑事訴訟法第273 條之1 第1 項定有明文。經核
    本件被告甲○○所犯係死刑、無期徒刑、最輕本刑為3 年以
    上有期徒刑以外之罪，其於準備程序中就被訴事實為有罪之
    陳述，經法官告知簡式審判程序之旨，並聽取公訴人、被告
    之意見後，本院爰依首揭規定，合議裁定由受命法官獨任進
    行簡式審判程序，合先敘明。
貳、實體方面：
  一、前開犯罪事實，業據被告甲○○於警詢及偵查中、本院審
      理時均坦承不諱，核與告訴人林修銘指訴之情節相符，並
      有證人李國梁、陳燕山、曾煥樹證稱略以：被告甲○○即
      為當日在海山派出所工作紀錄簿及板橋市調解委員會調解
      筆錄上冒用林修銘名義之人，另有臺北縣政府警察局海山
      分局海山派出所之工作紀錄簿、臺北縣板橋市調解委員會
      調解筆錄、臺北縣政府警察局舉發違反道路交通管理事件
      通知單移送聯等存卷可稽，足徵被告之自白確與事實相洽
      ，得採為判決之基礎。本件事證業臻明確，被告右揭犯行
      堪為認定，應依法論科。
  二、按在舉發違反道路交通管理事件通知單移送聯「收受通知
      聯者簽章」欄上，偽造他人姓名，自不待依據習慣或特約
      ，單從形式上觀察，即足以知悉係表示由該他人名義出具
      領收通知之證明，此與事先在印妥內容之收據上偽簽他人
      姓名之情形，無分軒輊，當然屬於刑法第210 條所稱之私
      文書，而非同法第220 條之準文書，最高法院83年臺上字
      第6631號判例意旨可資參照。核被告冒用他人名義在警察
      局所屬派出所之工作紀錄簿、調解筆錄、舉發違反道路交
      通管理事件通知單上偽造署押及指印，顯係就該文書之內
      容有所主張，其且持以行使，係犯刑法第216 條、第210
      條之行使偽造私文書罪，其偽造署押、指印係偽造私文書
      之部分行為，又偽造私文書之低度行為，應為行使偽造私
      文書之高度行為所吸收，均不另論罪。被告先後3 次行使
      偽造私文書之犯行，時間緊接，所犯係犯罪構成要件相同
      之罪名，顯係基於概括犯意反覆為之，應依同法第56條連
      續犯之規定，論以一罪，並加重其刑。又臺北縣警察局舉
      發違反道路交通管理事件通知單一式3 聯，以複寫製作，
      一次簽名即同時於移送聯、存查聯上各產生署名一枚，此
      為本院職務上已知之事項，惟查被告92年3 月16日14時30
      分許在臺北縣土城市○○路○段與龍泉路口之交通違規事
      件，員警係將通知聯給予交通違規人而未署名，僅在其餘
      二聯簽名而生複寫效果，於此，公訴人雖未就被告於舉發
      違反道路交通管理事件通知單之存查聯上偽簽林修銘署名
      部分提起公訴，惟該部分既與已起訴之偽造署名部分有事
      實上一罪關係，為起訴效力所及，本院自得併予審究。爰
      審酌被告前有恐嚇取財、贓物、施用毒品罪等前科（附卷
      之被告全國前案紀錄表得憑），素行非佳，本件其駕駛汽
      車與人肇事或自行違規，為免被罰而冒用他人名義，造成
      告訴人之權益受影響，並致交通管理機關無法正確裁處違
      章行為，兼衡其犯罪動機、目的、次數、手段、智識程度
      、犯罪後態度坦承等一切情狀，量處如主文所示之刑，並
      諭知易科罰金之折算標準。臺北縣警察局海山分局海山派
      出所92年1 月25日工作紀錄簿上偽造「林修銘」署押1 枚
      、指印1 枚（指印之效力與署名相同），臺北縣板橋市調
      解委員會92年1 月27日聲請人陳燕山對照人王碧玉及林修
      銘調解筆錄上偽造「林修銘」署押4 枚、指印3 枚（指印
      之效力與署名相同），臺北縣政府警察局92 年3月26日北
      縣警交字第04162651號舉發違反道路交通管理事件通知單
      移送聯、存查聯上偽造「林修銘」署押各1 枚，均應依刑
      法第219 條規定，不問屬於犯人與否，一併沒收之。
據上論斷，應依刑事訴訟法第273 條之1 第1 項、第299 條第1
項前段，刑法第56條、第216 條、第210 條、第41條第1 項前段
、第219條，罰金罰鍰提高標準條例第2條，判決如主文。
本案經檢察官徐名駒到庭執行職務。
中　　華　　民　　國　　94　　年　　2 　　月　　25　　日
                  刑事第十八庭        法　官  邱  育  佩
上列正本證明與原本無異。
如不服本判決，應於判決送達後十日內向本院提出上訴狀 (應附
繕本) ，上訴於臺灣高等法院。
                                      書記官  林  貴  卿
中　　華　　民　　國　　94　　年　　2 　　月　　25　　日
附錄本案所犯法條全文
中華民國刑法第210條
 (偽造變造私文書罪)
偽造、變造私文書，足以生損害於公眾或他人者，處五年以下有
有期徒刑。
中華民國刑法第216 條
 (行使偽造變造或登載不實之文書罪)
行使第210 條至第215 條之文書者，依偽造、變造文書或登載不
實事項或使登載不實事項之規定處斷。
